臺灣高雄地方法院刑事判決
111年度易字第260號
公  訴  人  臺灣高雄地方檢察署檢察官
被      告  胡桂芳



上列被告因詐欺案件，經檢察官聲請簡易判決處刑（111年度偵
字第1956號、111年度偵字第8989號），本院認為不宜以簡易判
決處刑，改依通常程序審理，並判決如下：
    主  文
胡桂芳無罪。
    理  由
一、聲請簡易判決處刑意旨略以：被告胡桂芳可預見金融機構帳戶
    係個人理財之重要工具，亦為關係個人財產、信用之表徵，
    如交予他人使用，有被供作財產犯罪用途之可能，竟仍基於
    幫助他人遂行詐欺取財之不確定故意，於民國110年10月28日17
    時24分許，在高雄市○○區○○○000號統一超商亮宏門市（聲請
    簡易判決處刑書誤為文橫路，應予更正），以交貨便之方式
    ，將其所申設之中國信託商業銀行股份有限公司帳號000000
    000000號帳戶（下稱中信帳戶）及玉山商業銀行股份有限公
    司帳號0000000000000號帳戶（下稱玉山帳戶）之提款卡，
    寄送予真實姓名、年籍均不詳自稱「黃心盈」之人，供「黃心
    盈」及其所屬之詐欺集團使用，以此方式幫助該犯罪集團向
    他人詐取財物。嗣「黃心盈」取得上開帳戶之提款卡後，即
    與集團內其他成員共同意圖為自己不法之所有，基於詐欺取
    財之犯意聯絡，由該詐欺集團其他成員對黃弘安、吳素綾施
    以如附表所示詐術，致渠等分別陷於錯誤，依指示於如附表
    所示時間，將如附表所示款項匯入附表所示帳戶。因認被告
    涉幫助犯刑法第339條第1項之詐欺取財罪嫌等語。
二、按，犯罪事實應依證據認定之，無證據不得認定犯罪事實；
    檢察官就被告犯罪事實，應負舉證責任，並指出證明之方法
    ；倘其所提出之證據，不足為被告有罪之積極證明，或其指
    出證明之方法，無法說服法院以形成被告有罪之心證者，應
    貫徹無罪推定原則，諭知無罪之判決，刑事訴訟法第154條
    第2項、第161條第1項、第301條第1項、刑事妥速審判法第6
    條分別定有明文。
三、檢察官認被告涉有幫助犯刑法第339條第1項之詐欺取財罪嫌
    ，無非係以被告之供述、告訴人黃弘安、吳素綾於警詢中之
    指訴，及中信帳戶存款基本資料、存款交易明細、玉山銀行
    集中管理部110年12月9日玉山個(集)字第1100120767號函暨
    檢附之顧客基本資料查詢、交易明細表、告訴人黃弘安提供
    之ATM交易明細影本、被告所提供其與「黃心盈」LINE對話
    紀錄等為其論據。
四、訊據被告固坦承於前開時、地，將前揭帳戶之提款卡，以便
    利商店寄物方式寄送予真實姓名、年籍均不詳自稱「黃心盈」
    之人，並將提款卡密碼經由LINE告知對方之事實，惟堅決否
    認有幫助犯刑法第339條第1項之詐欺取財犯行，辯稱：因為
    應徵家庭代工把提款卡寄出去，「黃心盈」說第一次入職需
    要提供提款卡以實名制購買材料，買完會將提款卡、手工材
    料寄還給我，並說每提供一張提款卡可以領8,800元補助金
    ，我便將我名下中信帳戶、玉山帳戶、女兒林榮慧之中華郵
    政股份有限公司台中福安郵局帳號00000000000000號帳戶（
    下稱福安郵局甲帳戶）及女兒林宜蒨之中華郵政股份有限公
    司台中福安郵局帳號00000000000000號帳戶（下稱福安郵局
    乙帳戶）提款卡寄出去，並透過通訊軟體LINE告訴「黃心盈
    」上開帳戶密碼等語。經查：
　㈠前揭中信帳戶、玉山帳戶均為被告所申設、使用，其於前述時間、地點，利用超商寄物方式，將帳戶提款卡，寄送予真實姓名年籍不詳、通訊軟體LINE帳號自稱「黃心盈」之人收受，再以通訊軟體LINE告知上開帳戶密碼。嗣「黃心盈」所屬詐欺集團取得上開帳戶資料後，即由該詐欺集團不詳成年成員於附表所示時間、方式對告訴人黃弘安、吳素綾施用詐術，致告訴人黃弘安、吳素綾陷於錯誤，分別於附表所示時間、匯款如附表所示金額至被告中信帳戶、玉山帳戶等情，業據被告於警詢、偵訊及本院審理時供承在案（見偵一卷第9至13頁、第49至51頁、第107至109頁、偵二卷第7至10頁、偵三卷第9至13頁、第143至145頁、偵四卷第11至14頁、偵五卷第31至36頁、本院卷第59至65頁、第108頁），復據告訴人黃弘安、吳素綾於警詢時指訴明確（見偵一卷第63至64頁、偵二卷第17至19頁），並有告訴人黃弘安提供之台新銀行自動櫃員機交易明細表、內政部警政署反詐騙諮詢專線紀錄表、新竹縣政府警察局橫山分局橫村派出所受理詐騙帳戶通報警示簡便格式表、金融機構聯防機制通報單、新竹縣政府警察局橫山分局橫村派出所受理各類案件紀錄表、受(處)理案件證明單（見偵一卷第67、69至70、83至84、89至90頁）、告訴人吳素綾提供之網路轉帳交易明細擷取畫面1份、臺南市政府警察局第一分局東寧派出所受(處)理案件證明單、受理各類案件紀錄表、受理詐騙帳戶通報警示簡便格式表、內政部警政署反詐騙諮詢專線紀錄表、金融機構聯防機制通報單（見偵二卷第21、23、25至26、29、31、35頁）、玉山銀行集中管理部110年12月9日玉山個(集)字第1100120767號函暨所附之帳戶基本資料及自110年9月11日至110年11月5日止之交易明細（見偵二卷第41至45頁）、被告之中信帳戶存款基本資料、自110年9月30日至110年11月30日止之交易明細及金融卡掛失補發紀錄等（見偵四卷第23至29頁）、被告報案紀錄即內政部警政署反詐騙諮詢專線紀錄表、高雄市政府警察局三民第二分局陽明派出所受理各類案件紀錄表、受(處)理案件證明單（見偵一卷第53至56頁）及被告提供之統一超商代收款專用繳款證明、7-ELEVEN貨態查詢系統（見偵一卷第23、25頁）、被告與暱稱「黃心盈」之人之通訊軟體LINE對話紀錄擷取畫面1份（見偵一卷第27至47頁）在卷可按，被告所提供上揭帳戶遭詐騙集團成員利用作為向告訴人詐取財物所使用之工具乙情，首堪認定。
　㈡惟按，刑法上之幫助犯，係指以幫助之意思，對於正犯資以
    助力，使其犯罪易於達成而言，故幫助犯之成立，不僅須有
    幫助他人犯罪之行為，且須具備明知他人犯罪而予以幫助之
    故意，始稱相當。基此，於交付帳戶而成立幫助詐欺罪，必
    須幫助人於行為時，明知或可得而知，被幫助人將持其所交
    付之帳戶向他人詐取財物，倘交付帳戶之人並無幫助犯罪之
    意思，亦非認識或可得預見收受其帳戶之人將以之作為詐欺
    取財等財產犯罪工具者，則不能成立幫助詐欺取財等犯罪。
    而本件尚無從認定被告主觀上有幫助他人詐欺取財之犯意，
    茲分述如下：
　1.觀之被告所提出與暱稱「黃心盈」之人之通訊軟體LINE對話
    紀錄，被告最初係於110年10月28日向「黃心盈」詢問：「
    你好，我要應徵家庭代工」等語，「黃心盈」即回以：「我
    們這邊主要是招手（應係「招收」之誤）家庭工的兼職，全
    台可做，我是招募部門經理，很高興認識您，這邊先和您介
    紹一下手工薪水喔完成數量如下：100件原材料領5000元的
    薪水、200件原材料領10000元的薪水、300件原材料領15000
    元的薪水、400件原材料領20000元的薪水、500件原材料領3
    0000元的薪水、600件原材料領30000元的薪水、1000件原材
    料領50000元的薪水、3000件原材料領100000元的薪水，以
    上所有選項只要兩個月之內完成就可以（可多人一起完成沒
    有限制）」、「鋼化膜包裝、手機殼包裝、化妝棉包裝、美
    甲包裝、口紅包裝都有，你了解了和我說，我繼續帶你了解
    手工教學」、「我們工廠都是寄貨上門你的手工材料會在3-
    5個工作日內發貨給你（可寄到你家或者超商）怎麼寄給你
    方便呢」、「公司第一次幫你預定材料，你需要提供一下提
    款卡給工廠專員配合的，用來預定和購買你所需要的材料，
    提款卡可以幫你申請補貼金最少申請8800元給你」、「您的
    卡片裡是不需要您有錢的，材料費用是由工廠出工廠收到你
    的卡片公司會在3-5 個工作日會連同你的要做的材料和補貼
    金一起派送過去到你收貨地址，畢竟是沒收押金的，公司也
    不可能直接就寄材料給你們喔」、「卡片不是長期放在公司
    的，第一次入職需要實名制的，安排好材料會3至5天一起寄
    還給您的，過後要做直接跟我講就不用在寄了，麻煩您拍傳
    提款卡正反面存摺正面 、賴ID報給我，以及要寄還給您的
    地址」、「（請提供）提款卡密碼喔，卡片到工廠會有專員
    使用存錢幫您購買材料」、「姐我告知你一個工廠福利喔，
    使用一張卡片購買材料補貼金是8800，使用兩賬是17600，
    以此類推喔」等語，有被告與暱稱「黃心盈」之人之通訊軟
    體LINE對話紀錄擷取畫面1份在卷可參（見偵一卷第27至47
    頁），被告始在對方誘導下，逐步以LINE訊息提供自己之姓
    名、地址、電話、身分證件、其玉山帳戶、中信帳戶及2名
    女兒郵局提款卡正反面及存摺封面翻拍照片、提款卡密碼等
    重要個人資訊，並至統一超商亮宏門市寄送上揭帳戶之提款
    卡予對方。核被告上開與「黃心盈」對話之內容，與被告辯
    稱因其單親扶養二子女、學歷、能力不佳找不到工作，而上
    網找尋家庭代工以賺錢養家，其因相信對方是徵求家庭代工
    ，並需以應徵工作者實名帳戶購買所需材料始被騙，而寄送
    上開帳戶等節相符，堪認被告確因應徵家庭代工之工作，始
    為前揭交付帳戶行為。又現今社會因上網十分便利且可快速
    、即時、廣泛傳遞資訊，一般公司行號經常有以在網站、臉
    書或透過其他通訊軟體張貼徵人廣告、訊息之方式招攬人力
    ，甚以視訊或電話會談方式完成面試程序者亦非罕見，非僅
    以傳統上應徵者郵寄、投遞履歷表、公司通知應徵者親自至
    公司面試、筆試等形式為限，工作模式亦不限於受僱者到公
    司所在地上班，在家工作、遠端工作者亦時有所聞，此為公
    眾週知之事實，從而被告辯稱主觀上認為其係上網應徵工作
    、以通訊軟體LINE與人聯繫應徵家庭代工工作事宜，並依對
    方指示提供個人帳戶資料等情節，即非全無可能。
　2.又依被告與暱稱「黃心盈」之人之通訊軟體LINE對話紀錄，
    「黃心盈」除一開始稱其係招募部門經理，介紹做家庭手工
    件數與對應之薪水外，在被告進一步詢問：「好，剛開始應
    (徵)400件會太多嗎?」，「黃心盈」即答：「不會的您要確
    定有時間完成喔」，接著即要求被告傳身分證或健保卡辦理
    入職手續，並稱：「您可以在你拍照的證件上寫上僅配合工
    作使用或不能用於任何用途，這是為了保障你的權益」、「
    希望這份兼職能幫助您多一份收入喔」、「上昇科技有限公
    司、手機殼(代工)400件、購買材料戶名：胡桂芳、購買材
    料賬戶：玉山銀行......（中間略）姐您看對嗎」、「提醒
    一下，你在做手工的時候儘量不要讓小朋友在旁邊喔，因為
    有出現過小朋友用筆畫在手工上面」等語，且「黃心盈」又
    問被告：「姐你目前工作是什麼」，被告回以：「沒工作碰
    巧看到就問看，也怕騙人」，「黃心盈」即強調：「姐你可
    以放心，我們都是正規合法的公司」等語（見偵一卷第27至
    41頁），可知「黃心盈」一再以話語、相關情境營造出是做
    手工之公司之外觀，致被告誤信其說詞，又一再以保障員工
    權益、正規合法公司等說詞獲取被告之信賴，致被告並未懷
    疑係受不法集團所利用。
　3.且於被告已寄出其上揭帳戶之提款卡、告知密碼後，「黃心
    盈」還於同日21時24分許傳送訊息詢問：「姊您在忙嗎」「
    手工材料是您一個人做還是有小朋友一起做嗎」，被告：「
    下課幫忙一起做、怎麼了你怕我做不完」，對方回：「這樣
    你們很快就能完成手工也可以叫下一批貨了」、「不是喔問
    問你們工作時間多久」、「畢竟疫情有影響工作也不容易找
    到希望工廠兼職能幫助您們多一份收入喔」，被告：「我還
    沒做過等材料來，當然早點做完還可以準備下一批，希望多
    賺點」，對方在同日22時許結束對話，被告另於110年10月2
    9日主動詢問對方「什麼時候開始工作」等語（見偵一卷第4
    1頁），亦可知被告主觀上確相信對方會寄送手工材料予其
    ，其急欲以作手工之勞力以換取相當之報酬等情，然「黃心
    盈」僅回以：「明天下午會通知你」等語（見偵一卷第42頁
    ），由被告於交付帳戶後，仍持續與對方聯繫，足證被告確
    實認為其前揭寄送帳戶行為係為購買手工材料所需。衡以詐
    欺集團成員既已取得被告上揭帳戶、提款卡、密碼資料，倘
    被告係自願提供上揭帳戶供詐欺集團作為人頭帳戶使用，於
    交付帳戶後何需再與「黃心盈」詐欺集團成員聯繫，「黃心
    盈」又何須再多費力氣與被告周旋，以前揭訊息鬆卸被告心
    防，堪信「黃心盈」取得帳戶後，仍與被告有所聯繫之目的
    ，無非係為使被告持續等待工廠寄送手工材料，以利所屬詐
    欺集團成員能在被告未察覺遭騙之前，順利使用本案帳戶以
    遂詐欺取財犯行。則被告對其等提供帳戶之行為，主觀上是
    否有幫助詐欺之犯意，誠屬有疑。
  4.又被告嗣後於某日傳送：「請問這個真的沒有問題嗎？我感
    覺像人頭帳戶」，對方回：「什麼意思」，被告：「因為我
    的帳戶列為人頭帳戶」，對方回：「什麼情況喔」、「你趕
    緊手持身份證照片拍傳給我喔，工廠需要」，被告：「為何
    要身份証」，對方回：「需要給你問問、要手持身份證」，
    被告：「玉山銀行的轉帳那麼多我要回答什麼？」、「手拿
    身分證？？」，對方回：「對、你拍傳給我我告知你」，被
    告依指示傳送手持其身分證照片，對方：「你現在在那」，
    被告：「銀行」、「玉山銀行說轉帳太多筆有問題」，對方
    ：「你就說你生意上的資金」，被告：「為什麼要有那麼多
    程序」、「這是正常應徵工作的對吧」，對方：「恩」、被
    告：「不會外流吧」，對方：「不會的，玉山銀行問你你就
    說你生意上資金，如需要你提供證明，你說到晚點提供」，
    被告猶問：「下午東西（指手工材料）會來嗎」，對方：「
    會聯絡你的、你在家等、了解嗎」，被告答：「我知道」，
    自被告與「黃心盈上開對話紀錄，可知詐欺集團成員「黃心
    盈」一再誤導被告，縱然銀行已告知被告帳戶有問題，被告
    當時猶等待對方寄送手工材料來等情，該詐欺集團成員不僅
    所用話術均隨可能之進展情形而作精心之設計，客觀上亦均
    無從看出被告在此當下對於遭到利用已經有任何之警覺，遑
    論能據以認為與該等詐欺集團之成員有何犯意之聯絡。　
　5.又被告察知其可能受騙後，於110年11月2日即主動向高雄市
    政府警察局三民第二分局陽明派出所報案，依其所述，係因
    同年10月31日玉山銀行訊息通知金流異常、並且無法自ATM
    領款，其於同年11月2日至玉山銀行詢問，玉山銀行回復該
    帳戶遭警示，其向暱稱「黃心盈」之人詢問，對方不讀不回
    ，始察覺被騙，並詳述遭騙經過及同時寄出前揭4個帳戶提
    款卡經過，並對LINE暱稱「黃心盈」之人提出詐欺告訴等情
    ，有被告報案紀錄即內政部警政署反詐騙諮詢專線紀錄表、
    高雄市政府警察局三民第二分局陽明派出所受理各類案件紀
    錄表、受(處)理案件證明單（見偵一卷第53至56頁）在卷可
    佐，該日期早於其第一次因涉嫌本案而受警方通知製作警詢
    筆錄之日期即110年11月21日，有臺南市政府警察局第六分
    局偵查隊110年11月21日警詢筆錄（見偵一卷第9至13頁）在
    卷可查，被告並於110年11月3日曾向中國信託商業銀行股份
    有限公司辦理中信帳戶之金融卡掛失，有被告之中信帳戶存
    款基本資料及金融卡掛失補發紀錄等（見偵四卷第23、29頁
    ）在卷可稽。再者，被告於僅知其玉山帳戶遭警示時，在第
    一時間即主動報警，並告知其尚交付中信帳戶、女兒林榮慧
    之福安郵局甲帳戶、女兒林宜蒨之福安郵局乙帳戶予LINE暱
    稱「黃心盈」之人等語（見偵一卷第12頁），且於被告因涉
    嫌詐欺而於110年11月21日第一次製作警詢筆錄時，當時警
    方亦僅掌握告訴人黃弘安受詐欺而匯款至被告中信帳戶乙情
    ，被告即主動告知其亦交付另3個帳戶予LINE暱稱「黃心盈
    」之人乙事（見偵一卷第9至13頁），均未隱瞞其他帳戶提
    款卡未在實力支配下之事實，非若交付帳戶予他人使用者，
    對於檢警尚未發覺對己不利事項通常隱而不提，直至有人報
    案遭詐騙，經通知到案始陳述其他帳戶流向之常情不同。是
    被告辯稱遭詐欺而交付玉山帳戶、中信帳戶、女兒林榮慧之
    福安郵局甲帳戶、女兒林宜蒨之福安郵局乙帳戶提款卡、密
    碼等情，尚非顯不可採。
四、綜上所述，依檢察官起訴所憑事證，尚不足證明被告有幫助
    犯刑法第339條第1項之詐欺取財罪嫌，現有證據既有合理之
    可疑，無法使本院形成有罪確信，自難僅憑推測或擬制方法
    ，遽為不利於被告之認定。被告之犯罪既屬不能證明，自應
    為無罪諭知。
五、退併辦部分：臺灣高雄地方檢察署檢察官認該署111年度偵
    字第9606號、111年度偵字第11476號、111年度偵字第15207
    號移送併辦之被告交付其女兒林榮慧（另行為不起訴之處分
    ）之福安郵局甲帳戶、其女兒林宜蒨（另行為不起訴之處分
    ）之福安郵局乙帳戶之提款卡、密碼予真實姓名、年籍不詳
    、綽號「黃心盈」之成年人部分，與上揭公訴意旨所述為同
    一時間、地點所為交付帳戶行為，幫助詐欺集團成員對不同
    被害人詐欺取財，為一行為侵害數法益，屬想像競合之裁判
    上一罪關係，聲請併案審理。惟本案既經諭知被告無罪判決
    ，故前揭移送併辦之事實，即與本案經論罪科刑部分不具想
    像競合犯之裁判上一罪關係，非本案起訴效力所及，本院無
    從併予審判，此部分應退還由檢察官另為適法之處理。
據上論斷，應依刑事訴訟法第301條第1項前段，判決如主文。　
本案經檢察官吳協展聲請簡易判決處刑，檢察官葉容芳到庭執行
職務。
中　　華　　民　　國　　111 　年　　12　　月　　21　　日
                  刑事第十五庭  審判長法　官  方錦源
　　　　　　　　　                    法　官  都韻荃
　　　　　　　　　                    法　官  劉珊秀
以上正本證明與原本無異。
如不服本判決應於收受送達後20日內向本院提出上訴書狀，並應
敘述具體理由；如未敘述上訴理由者，應於上訴期間屆滿後20日
內向本院補提理由書（均須按他造當事人之人數附繕本）「切勿
逕送上級法院」。
中　　華　　民　　國　　111 　年　　12　　月　　21　　日
                                      書記官  許麗珠
附表
編號 告訴人 施用詐術 匯款時間 匯款金額 匯入帳戶 備註 1 黃弘安 110年10月31日16時40分許，假冒秀泰影城客服人員、郵局人員，致電告訴人黃弘安，對其佯稱：訂購電影票券時因系統問題多訂了10幾張，須依指示操作解除設定云云 110年11月1日0時44分 29,985元 中信帳戶 111年度偵字第1956號 2 吳素綾 110年10月31日16時5分許，假冒婕洛妮絲公司人員、合庫銀行員工，致電告訴人吳素綾，對其佯稱：公司誤植多項訂單，須依指示操作解除設定 110年10月31日17時39分 27,123元 玉山帳戶 111年度偵字第8989號 
卷宗簡稱對照表　　　　　
編號 卷宗名稱 簡稱 1. 高雄地檢111年度偵字第1956號卷 偵一卷 2. 高雄地檢111年度偵字第8989號卷 偵二卷 3. 高雄地檢111年度偵字第9606號影卷  偵三卷 4. 高雄地檢111年度偵字第11476號影卷  偵四卷 5. 高雄地檢111年度偵字第15207號影卷 偵五卷 6. 本院111年度簡字第1938號卷    簡卷 7. 本院111年度審易字第1027號卷 審易卷 8. 本院111年度易字第260號卷 本院卷